【裁判字號】    91,重上更(三),84
【裁判日期】    920807
【裁判案由】    肅清煙毒條例
【裁判全文】
臺灣高等法院高雄分院刑事判決          九十一年度重上更(三)字第八四號
    上  訴  人
    即  被  告  甲○○
    指定辯護人  本院公設辯護人   李佩娟
右上訴人因肅清煙毒條例案件，不服臺灣高雄地方法院八十八年度重訴字第一一號中
華民國八十八年十月廿九日第一審判決（起訴案號：臺灣高雄地方法院檢察署八十七
年度偵字第一八二五九號），提起上訴，經判決後，由最高法院第三次發回更審，本
院判決如左：
      主      文
原判決撤銷。
甲○○無罪。
      理      由
一、公訴意旨略以：被告甲○○前曾犯行賄罪，經台灣高雄地方法院判處有期徒刑七
    月，於七十九年十一月三十日執行完畢，仍不知警惕，又與蔡進村（本院另案八
    十九年重上更（六）字第二八號審理中）、朱逢基（通緝中）及綽號「榮仔」之
    柯恆榮（民國三十九年三月十日生），均明知海洛因為毒品，且經行政院公告列
    為管制進口之物品，竟共同基於走私、運輸、販賣海洛因毒品及未經許可直航大
    陸地區之犯意聯絡，於民國八十二年五月間某日，由甲○○與綽號「榮仔」之柯
    恆榮，至屏東縣恆春鎮後璧湖漁港，以新台幣（下同）一百萬元之代價，委託吳
    明得（已判決無期徒刑確定）駕駛漁船，前往中國大陸地區運輸毒品海洛因磚塊
    走私回台灣，吳明得同意後，甲○○乃於八十二年五月十八日先行出境至大陸地
    區（八十二年六月二十四日始搭機返台入境），同年六月十五日，由朱逢基在台
    灣先行交付吳明得運輸毒品之部分代價四十萬元後，吳明得於八十二年六月十六
    日，即夥同與其有犯意連絡之父吳陣（已判決有期徒刑七年確定）為船員，駕駛
    吳明得所有、屏東縣籍漁船「連興發」號，攜帶吳明得所有用以連絡走私海洛因
    之ＳＳＢ通訊機一台，未經許可直駛目的港即中國大陸海南島三亞漁港，於八十
    二年六月二十日抵達。蔡進村於八十二年五月二十八日離境前往大陸，於同年六
    月二十一日，蔡進村依甲○○之指示，在中國大陸廣州交付一百二十萬元人民幣
    之購買毒品款項予綽號阿義之大陸人士，同月二十三日，甲○○、蔡進村及綽號
    「榮仔」之柯恆榮將預先販入之海洛因磚二十八塊在上開漁港內交付予吳明得後
    ，蔡進村與甲○○隨即於隔日（即六月二十四日）搭同一班機返台，並於同月二
    十六日共同在朱逢基住處商議取貨事宜。而吳明得、吳陣父子將取得之海洛因磚
    塊藏放在漁船機艙甲板之夾板內後，亦於同年六月二十四日，由三亞漁港出港，
    駕駛上開漁船啟程回台，途中因避颱風轉往香港停留二天，於同月三十日晚間七
    時許，船抵達屏東縣恆春鎮後壁湖港時，為法務部調查局高雄市調查處據報查獲
    ，除逮捕吳明得及吳陣外，並扣得毒品海洛因磚塊二十八塊（驗後淨重九千三百
    五十公克、純質淨重四千二百六十三公克）及ＳＳＢ通訊機一台，惟甲○○、朱
    逢基、蔡進村及綽號「榮仔」之柯恆榮則逃逸。嗣於八十四年七月十六日，蔡進
    村在廣東省東莞市，因持用假護照及假台胞證為中共公安人員逮捕，於同年十一
    月八日，經刑事警察局引渡回台審理。甲○○、朱逢基則因蔡進村於八十七年八
    月六日告發偵辦。因認被告甲○○涉有肅清煙毒條例第五條第一項之販賣、運輸
    毒品罪及懲治走私條例第二條第一項之私運管制物品進口罪及臺灣地區與大陸地
    區人民關係條例第二十八條第一項、第八十條第一項之罪嫌。
二、公訴人認上訴人甲○○涉有自大陸走私海洛因進口等罪嫌，無非以右揭事實，業
    据告發人蔡進村指訴綦詳，並經証人即共犯吳明得陳述屬實，參以蔡進村、吳明
    得與甲○○並無素怨，應無誣陷之理等語，為其論据。
三、訊據上訴人即被告甲○○矢口否認有前揭販賣、輸入毒品海洛因及未經許可直航
    大陸地區之犯行，辯稱：本案我完全不知情，也沒有參與，蔡進村在他的案件在
    更三審時才檢舉我的，據我了解蔡進村可能懷疑我檢舉他販毒，所以才檢舉我，
    同時叫吳明得也咬我，蔡進村案件審理中鈞院有提訊我及吳明得出庭作證，在拘
    留所時，蔡進村叫吳明得指證我有拿四十萬元給吳明得當作酬勞，事實上並沒有
    此事，吳明得先後的供述也不相同，有時說是拿現金，有時說是拿支票，後來又
    說沒有。我有去海南島作漁貨生意，但不是和朱逢基、蔡進村及綽號「榮仔」之
    柯恆榮一起去，我沒有參與走私毒品，蔡進村、吳明得都是懷疑我檢舉他們走私
    毒品，事後才咬我下水。至於八十二年六月廿四日有無和蔡進村同搭一班飛機回
    臺灣，我已不記得了，而由海南島回臺灣必須在香港轉機，通常需要停五、六個
    小時，我的印象中沒有和蔡進村在飛機上碰面，我並無不法之情事等語。
四、經查：
（一）告發人蔡進村因運輸毒品遭起訴後，迄至八十七年重上更(三)字第十九號其走私
      毒品案件審理前之歷次偵審中，均未提及上訴人甲○○有共犯本件走私毒品案
      之犯行，且蔡進村僅空泛稱係甲○○指使伊運輸毒品，及甲○○有先行前往海
      南島，於八十二年六月二十四日與伊一同自香港返回高雄小港之事實，然就上
      訴人甲○○如何與之謀議？如何為行為之分擔？上訴人甲○○有何利益之分配
      ？均未具體指述，上訴人縱有於八十二年六月二十四日與蔡進村同一班機返台
      之事實（見卷內之出入境紀錄），然此單純之事實既無證據證明上訴人甲○○
      有參與出資或經手錢貨之毒品交易之行為，尚難僅憑甲○○偶然與蔡進村同一
      班機返台乙節，遽認甲○○有參與本件犯罪。
（二）又受委託運送毒品之證人（即蔡進村走私毒品案之共犯）吳明得雖於偵查中陳
      稱：「最初是甲○○與『榮仔』到恆春找我的，蔡進村是他們介紹認識的」，
      然此僅是吳明得之所以與蔡進村認識之前因事實，並未提及上訴人甲○○有要
      求其運輸毒品或為此犯行之協商、謀議等共同犯罪之邀約，此觀吳明得於八十
      二年度偵字第一四四八五號案件中已供述：係與蔡進村共謀走私運毒，又蔡進
      村如何交付金錢四十萬元及毒品海洛因磚與其運送回台等情均清楚陳述並指認
      蔡進村在卷，而完全未提及上訴人甲○○於該案中有任何參與之事實；再觀以
      吳明得於高雄地院八十二年度重訴字第五三號刑事案件審理中，經庭上詢以本
      案運輸毒品是否尚有其他共犯時更進一步明確陳稱：「是『榮仔』引進我和蔡
      進村認識的，且整個連繫過程都是他（指榮仔之人）帶我去接洽的」等語；於
      本院八十五年度上重更(二)字第三八號（即蔡進村運輸毒品案件）調查時亦供稱
      ：「（問：你是經何人介紹？）一個綽號叫『榮仔』的人介紹的」，於本件原
      審中稱：「係『榮仔』交錢給我」（見原審卷第一五０頁、第六十五頁），可
      見與吳明得接洽運輸毒品之人為蔡進村，居間聯絡或交款之人為「榮仔」之人
      ，並無一提及上訴人甲○○。
（三）告發人蔡進村係於八十七年八月十一日具狀告發甲○○涉犯本案，有告發狀附
      於偵查卷可稽。而證人吳明得於蔡進村告發甲○○之前，除於其本案外，即於
      蔡進村運輸毒品案件出庭作證時，均未指證甲○○涉及本案運輸毒品犯罪，且
      明確供述其與蔡進村共謀走私運毒，與其接洽運輸毒品及交付四十萬元之人係
      蔡進村，而居間聯絡或交款之人是「榮仔」，均未及甲○○有參與犯罪之情
      事，已如前述。然查蔡進村告發甲○○之後，吳明得於八十八年一月十一日，
      在本院八十七年重上更(四)第四七號（即蔡進村運輸毒品案件）調查中，經本院
      同時提訊蔡進村、吳明得二人，吳明得於當日庭訊即改稱：到大陸走私海洛因
      ，是甲○○透過「榮仔」叫我開船過去。：：：：過二天船開到海南島，甲○
      ○來接我。回來時，蔡進村和大陸客把東西（指毒品）放在紙箱下面，上面放
      青菜，叫我拿到船底，在三亞港時，蔡進村、甲○○都在那裡等情，有本院上
      開訊問筆錄影本附於本案偵查卷可按。又查告發人蔡進村因運輸毒品遭起訴後
      ，迄本院八十五年度上重更(二)字第三八號（判決日期八十七年一月廿六日）審
      理中均未提及甲○○有參與本件運輸毒品犯罪，迄本院八十七年重上更(三)字第
      十九號（判決日期八十七年六月三十日）審理中，始突然檢舉甲○○指使伊運
      輸毒品等情，並於八十七年八月十一日具狀甲○○涉案，以上各情，有本院上
      開刑事判決及告發狀在卷可按。由上觀之，苟甲○○有指示蔡進村運輸毒品，
      何以蔡進村於案發五年之後，始對甲○○提出告發，蔡進村顯係事後因懷疑甲
      ○○係本案之檢舉人，乃具狀告發甲○○參與犯罪甚明。次查證人吳明得因運
      輸毒品罪行，經本院於八十三年七月二十九日，以本院八十三年重上更(一)字第
      九號判處無期徒刑確定在案。於八十三年十月五日入澎湖監獄執行。以上各情
      ，有本院上開判決及台灣高等法院被告全國前案紀錄表在卷足憑。本院八十五
      年度上重更(二)第三八號審理蔡進村運輸毒品案件中，曾借提吳明得出庭作證，
      吳明得亦供證：伊係經「榮仔」介紹認識蔡進村等情，均未提及甲○○涉案，
      如前所述。而本院八十七年重上更(四)字第四七號，於八十八年一月十一日調查
      蔡進村運輸毒品案件中，同日提訊蔡進村及吳明得二人，吳明得於當日本院調
      查中始改稱甲○○涉及本案，已如前述。而吳明得於當日之證詞何以作如此重
      大之改變呢﹖衡情應係當日其與蔡進村一起提訊時，經蔡進村於本院拘留所伺
      機告知甲○○係本案之檢舉人，吳明得信以為真，一時心理失衡，乃配合蔡進
      村之告發，翻異前供，改指證甲○○涉案，應無疑義。再查本件檢舉運輸毒品
      走私回台之檢舉人江長發（化名），於檢舉之初即已說明毒品貨主為蔡進村，
      此有調查人員王一欽、謝加旺於本院前審八十三年度上重更一第九號吳明得一
      案調查中證述在卷（見附於原審卷第五十一頁之判決書），並無任何證據資料
      顯示甲○○亦參與其內。況查本件檢舉人為化名江長發其人，有其檢舉筆錄在
      卷可考，由該檢舉內容觀之尤見被告甲○○並未涉案，至為明確。從而，證人
      吳明得上開本院八十七年重上更(四)第四七號之八十八年一月十一日之證詞，既
      係受蔡進村之影響，誤會甲○○為檢舉人，且與實情不符，自難採為不利於甲
      ○○之認定。
（四）又告發人蔡進村於告發狀上載稱：「．．．直到六月十三日或十四日接到甲○
      ○的指示打電話回台灣，叫在台灣的朱逢基拿訂金『二十萬元』給吳明得」等
      語，惟吳明得於另案調查時表示其不認識朱逢基（見偵查卷第六十二頁），於
      本案偵、審中則供稱：「是榮仔的人跟我聯絡，叫我向一個不詳姓名之人先拿
      四十萬」「我只透過榮仔找一位婦人拿『四十萬元』的現金」等語（見偵查卷
      第四十二頁、原審卷第一五○頁），此與告發人蔡進村所述之金錢數字（四十
      萬元或二十萬元），及向何人拿錢（朱逢基或一婦人）均不相符，是蔡進村之
      指證，既有瑕疵可指，亦難採為不利於甲○○之認定。
四、綜上所述，被告所辯上情，經調查結果，應堪採信。此外，復查無其他確切之證
    據足證被告犯罪，應認不能證明被告犯罪。原審未予詳查，遽為被告科刑之判決
    ，尚有未當。被告上訴意旨，執此指摘原判決不當，為有理由，自應由本院將原
    判決撤銷改判，另為被告無罪之諭知。
據上論斷，應依刑事訴訟法第三百六十九條第一項前段、第三百六十四條、第三百零
一條第一項，判決如主文。
本案經檢察官郭振昌到庭執行職務。
中    華    民    國     九十二     年       八       月       七       日
                              臺灣高等法院高雄分院刑事第三庭
                                  審判長法官  周賢銳
                                        法官  黃建榮
                                        法官  謝宏宗
右正本證明與原本無異。
檢察官如不服本判決應於收受本判決後十日內向本院提出上訴書狀，其未述上訴理
由者，並得於提起上訴後十日內向本院補提理由書狀（均須按他造當事人之人數附繕
本)「切勿逕送上級法院」。
                                      書記官  賴梅琴
中    華    民    國     九十二     年       八       月       十一     日
                                    Ａ


司法院資訊處製作；財團法人民間司法改革基金會備份。
